【裁判字號】    99,上訴,209
【裁判日期】    990624
【裁判案由】    毒品危害防制條例
【裁判全文】
臺灣高等法院臺南分院刑事判決         99年度上訴字第209號
上  訴  人
即  被  告  甲○○
選任辯護人  林春發律師
上列上訴人因毒品危害防制條例案件，不服臺灣嘉義地方法院九
十八年度訴字第六二七號中華民國九十九年一月二十日第一審判
決（起訴案號：臺灣嘉義地方法院檢察署九十八年度偵字第二八
二０號、第四七七五號），提起上訴，本院判決如下：
    主  文
上訴駁回。
    事  實
一、甲○○（綽號「大粒」、「大達」）基於同時販賣第一級毒
    品海洛因、第二級毒品甲基安非他命以營利之犯意，以門號
    0000000000號行動電話作為聯絡工具，分別於下列時地販賣
    第一級毒品海洛因、第二級毒品甲基安非他命：
  (一)於附表編號１所示時地，由自稱「賣麵的」之蔡金城以其使
    用門號0000000000號行動電話，撥打甲○○使用之前揭行動
    電話，約定見面地點，至嘉義市○○○路365巷7號蔡金城住
    處附近，由甲○○以新臺幣（下同）一千五百元之價格，同
    時交付海洛因、甲基安非他命各一包予蔡金城，並收受蔡金
    城所交付之一千五百元。
  (二)各於附表編號２、３所示之時地，由賴嘉泰以其所有之門號
    0000000000號行動電話，與甲○○所使用之前開行動電話聯
    絡後，由甲○○分別以附表編號２、３所列價格、數量之甲
    基安非他命，販賣予賴嘉泰共二次，並收受賴嘉泰所交付之
    價金共計四千元。嗣經警於九十八年三月卅一日持檢察官簽
    發之拘票拘提甲○○到案，並扣得與本件犯行無關序號0000
    00000000000、000000000000000之行動電話二支（SIM卡門
    號分別為0000000000、0000000000）、聯絡簿二本等物，而
    查悉上情。
二、案經嘉義縣警察局移送臺灣嘉義地方法院檢察署檢察官偵查
    起訴。
    理  由
壹、程序事項
一、按對於判決之一部上訴者，其有關係之部分，視為亦已上訴
    ，刑事訴訟法第三百四十八條條第二項定有明文。本件起訴
    意旨認被告所為販賣第一級、第二級毒品予不同對象間，係
    犯意各別，行為互殊，為應予分論併罰之數罪（起訴書第四
    頁第八行至第九行），嗣原審於九十八年十二月廿八日審理
    期日時蒞庭檢察官當庭變更改論以集合犯（原審卷第二宗第
    四七頁、第九一頁），而原審則當庭諭知本件所犯為數罪併
    罰（原審卷第二宗第四八頁、第九二頁），辯論終結後，原
    審以被告販賣第一級毒品海洛因予張益源部分及販賣第二級
    毒品予萬淑惠部分，雖屬罪嫌不足，然因蒞庭因檢察官認係
    屬集合犯性質，因而不另為無罪之諭知。公訴人就此部分雖
    未提起上訴（本件檢察官全部未上訴），但被告就其有罪部
    分不服提起上訴，揆諸上開規定其上訴之效力自仍應及於上
    開不另為無罪諭知部分至明。故起訴意旨所認被告涉嫌販賣
    第一級毒品予張益源、販賣第二級毒品予萬淑惠部分仍屬本
    院上訴審審理範圍，先此敘明。
二、次按被告之自白，須非出於強暴、脅迫、利誘、詐欺、違法
    羈押或其他不正方法，且與事實相符者，始得採為認定被告
    犯罪事實之證據，刑事訴訟法第一百五十六條第一項定有明
    文。此項證據能力之限制，係以被告之自白必須出於其自由
    意志之發動，用以確保自白之真實性。本件被告於九十八年
    三月三十一日下午二時許，經警拘提到案在嘉義縣警察局刑
    警大隊接受詢問時坦承：九十八年一月初開始販賣甲基安非
    他命（筆錄係以安非他命記載，以下均稱甲基安非他命），
    直至二月下旬，當時使用門號0000000000號行動電話，他人
    撥打電話聯絡後，以每包０‧五公克二千元之價格成交等語
    （嘉義縣警察局嘉縣警刑偵二字第0980079030號卷，下稱警
    (一)卷，第二頁），然被告於原審行準備程序時抗辯：於九十
    八年三月卅一日警詢時，有提藥之戒斷症狀，顯不能接受詢
    問，即警詢之自白不具任意性云云（原審卷第一宗第四一頁
    ）。惟經原審勘驗被告於該日之警詢錄音，係採一問一答，
    被告回答流暢，並無向詢問人表示毒癮發作或服用安眠藥而
    不能陳述，亦無受強暴脅迫等不法取供而不自由陳述等情形
    ，此有勘驗筆錄乙份在卷可稽（原審卷第一宗第一七０頁）
    。另證人即當日製作被告前揭警詢筆錄之員警謝國麟於原審
    審理時到庭具結證稱：偵辦毒品案件已有六年，在警局看過
    毒癮發作之人，有流鼻涕、無精神、力氣等狀況，會待其回
    復正常後再製作筆錄；當日詢問被告時，並無此種情形，且
    其亦未表示有何精神不濟、意識不清等情形，可正常陳述等
    語明確（原審卷第一宗第七三至七四頁），而訊問當時係下
    午，亦非夜間而有疲勞詢問之情形，有上開筆錄在卷可佐。
    至被告另辯稱：九十八年三月卅日有至醫院接受美沙冬治療
    云云（原審卷第一宗第四一頁），然經原審函詢行政院國軍
    退除役官兵輔導委員會嘉義榮民醫院，被告固於九十八年三
    月二十三日經評估開始參加美沙冬替代療法治療，然於九十
    八年三月二十九日、三十日均未報到，此有該院98年10月12
    日嘉醫行字第0980007976號函一份存卷為佐（原審卷第一宗
    第一八０至一八一頁），被告上開辯解顯非屬實，亦無從為
    其有利之認定。故被告上開所辯：警詢當時毒癮發作云云，
    顯係事後卸責之詞，自不足採，其警詢陳述係出於自由意志
    之陳述而有證據能力，應可認定。
三、又被告以外之人於審判外之言詞或書面陳述，除法律有規定
    者外，不得作為證據，刑事訴訟法第一百五十九條第一項定
    有明文。又被告以外之人於偵查中向檢察官所為之陳述，除
    顯有不可信之情況者外，得為證據，此觀同法第一百五十九
    條之一第二項規定亦明。又刑事被告之詰問權，係指訴訟上
    被告有在審判庭詰問證人之權利，偵查中檢察官訊問證人，
    旨在蒐集被告犯罪證據，以確認被告嫌疑之有無及內容，與
    審判中透過當事人之攻防，經由詰問程序調查證人以認定事
    實之性質及目的有別，且偵查中辯護人僅有在場權及陳述意
    見權，此觀刑事訴訟法第二百四十五條第二項前段之規定甚
    明，檢察官訊問證人並無必須傳喚被告使其得以在場之規定
    ，同法第二百四十八條第一項前段雖規定「如被告在場者，
    被告得親自詰問」，亦僅賦予該在場被告於檢察官訊問證人
    時得親自詰問證人之機會而已，被告如不在場，殊難期有親
    自詰問之可能。此項未經被告詰問之被告以外之人於偵查中
    向檢察官所為之陳述，依刑事訴訟法第一百五十九條第一項
    、第一百五十九條之一第二項之規定，除顯有不可信之例外
    情況外，原則上為「法律規定得為證據」之傳聞例外，依其
    文義解釋及立法理由之說明，並無限縮於檢察官在偵查中訊
    問證人之程序，應已給予被告或其辯護人對該證人行使反對
    詰問權者，始有證據能力之可言。為保障被告之反對詰問權
    ，並與現行法對傳聞例外所建構之證據容許範圍求其平衡，
    證人在偵查中雖未經被告之詰問，倘被告於審判中已經對該
    證人當庭及先前之陳述進行詰問，即已賦予被告對該證人詰
    問之機會，則該證人於偵查中之陳述即屬完足調查之證據，
    而得作為判斷之依據（最高法院九十六年度台上字第四０六
    四號、九十七年度臺上字第四０五號判決意旨可參）。本件
    證人賴嘉泰、蔡金城、張益源、萬淑惠於偵查中經具結所為
    證言，固屬被告以外之人於審判外之言詞陳述，惟渠等四人
    業經原審傳喚到庭結證在卷，並由被告及其選任辯護人行使
    詰問權（原審卷第一宗第八一至九九頁、第二宗第十六至二
    二頁、第九九至一一三頁；第二宗第九二至一一三頁、第四
    八至六三頁），則該等證人於偵查中之陳述即屬完足調查之
    證據，且於偵查中之證言又均係在渠等自由意志下所為，並
    經檢察官告知刑事訴訟法第一百八十一條所定得拒絕證言之
    情形後具結，復無顯不可信之情形，揆諸上開說明，自應有
    證據能力，被告之選任辯護人主張前揭證人於偵查中未予被
    告對質詰問之權利，其等之證述應無證據能力乙節，揆之前
    揭說明，難認為有理由。至被告之選任辯護人主張證人賴嘉
    泰、蔡金城、張益源、萬淑惠於警詢中之供述，無證據能力
    （原審卷第一宗第四二頁、第三五至三六頁背面；本院卷第
    五七頁），因其等於警詢之證述屬被告以外之人在審判外之
    陳述，原則上不得以之直接作為認定犯罪事實與否之證據，
    即無證據能力，但仍得作為彈劾證據，用以爭執或減損被告
    、證人陳述之證明力（最高法院九十七年度臺上字第六七、
    四八三號判決意旨參照），併此敘明。
四、再按證人已由法官合法訊問，且於訊問時予當事人詰問之機
    會，其陳述明確別無訊問之必要者，不得再行傳喚；又當事
    人、代理人、辯護人或輔佐人聲請調查之證據，法院認為不
    必要者，得以裁定駁回之。「待證事實已臻明瞭無再調查之
    必要者」、「同一證據再行聲請者」，應認為不必要，刑事
    訴訟法第一百九十六條、第一百六十三條之二第一項、第二
    項第三款、第四款分別定有明文。本件上訴人即被告甲○○
    之選任辯護人於行準備程序時及九十九年四月九日刑事調查
    證據聲請書狀聲請傳訊證人賴嘉泰、蔡金城二人到庭詰問，
    惟經檢察官當庭反對（本院卷五七頁背面），並以證人賴嘉
    泰、蔡金城二人業經於偵查中到庭詰證明確（第二八二０號
    偵查卷第十八至十九頁、第四八至四九頁），且於原審審理
    時亦到庭經被告行使詰問權（原審卷第二宗第九二至一一三
    頁），其中證人賴嘉泰並分別於九十八年九月二十九日審理
    期日、九十八年十二月九日審理期日到庭，並經被告之選任
    辯護人詰問完畢（原審卷第一宗第八一至九九頁；第二宗第
    十六至二二頁），本院細繹被告辯護人九十九年四月九日刑
    事調查證據聲請書狀聲請傳訊證人之待證事實內容，均係就
    二位證人之前證述內容矛盾處再行質疑，惟此係彈劾或何者
    較具可信性之問題，而就二位證人於原審及偵查中之證述均
    已明確而顯無再予訊問之必要，揆諸上開條文之規定，此部
    分之聲請應認為不必要而不再傳喚，應予駁回（本院卷第八
    九頁）。
五、末按被告以外之人於審判外之陳述，雖不符前四條（即刑事
    訴訟法第一百五十九條之一至之四）之規定，而經當事人於
    審判程序同意作為證據，法院審酌該言詞陳述或書面陳述作
    成時之情況，認為適當者，亦得為證據。當事人、代理人或
    辯護人於法院調查證據時，知有第一百五十九條第一項不得
    為證據之情形，而未於言詞辯論終結前聲明異議者，視為有
    前項之同意，此觀刑事訴訟法第一百五十九條之五規定即明
    。本件公訴檢察官、被告、選任辯護人對於本案下述引用之
    相關具傳聞性質證據資料，包括證人之指認資料、通訊監察
    譯文及通聯調閱查詢單等件（詳如下述）之證據能力，均表
    示同意作為本案之證據，且迄於言詞辯論終結前亦未聲明異
    議（本院卷第五七頁、第九０至九四頁）。本院審酌證據資
    料作成時之情況，核無違法取證或其他瑕疵，認為以之作為
    證據為適當，自得作為證據。至於扣案序號00000000000000
    0、000000000000000之行動電話二支（SIM卡門號分別為000
    0000000、0000000000）、聯絡簿二本，係員警執行搜索而
    查扣，核非供述證據，而取得之過程及手段亦查無違法或不
    當之情事，並經本院依法定程序進行調查，亦得為證據，併
    以說明。
貳、實體事項：
甲、有罪部分：
一、訊據上訴人即被告甲○○固於警詢時坦承：於九十八年一月
    初至二月下旬確有販賣甲基安非他命，詳細日期記不起來，
    當時使用0000000000電話連絡販賣給他人，平常都是別人撥
    打電話給我。…前揭扣案之物品均為其所有等語無誤（警(一)
    卷第二至三頁），惟於偵查中、原審及本院審理時均矢口否
    認有何附表所示販賣第一級、第二級毒品之犯行，辯稱：警
    詢時意識不清，均亂講，與賴嘉泰有債務糾紛，不認識蔡金
    城；伊並無於起訴書附表一編號２、附表二編號２所示時間
    、地點、方法，販賣一級毒品海洛因，及二級毒品安非他命
    予蔡金城，蔡金城曾向被告借款五千元未還，遭受被告毆打
    ，至心生怨恨，挾怨報復被告；被告亦未販賣二級毒品安非
    他命予賴嘉泰，而係與賴嘉泰合資購買上開二級毒品安非他
    命云云。
二、經查：
  (一)就被告於附表編號１所示時間、地點，同時販賣價格共一千
    五百元之海洛因及甲基安非他命之各一包予蔡金城部分：
  1.證人蔡金城於偵查中具結證稱：九十八年二月七日所示譯文
    有交易成功，各買海洛因及甲基安非他命一千元，但僅給付
    一千五百元予被告，交易地點在住處附近等語甚詳（第二八
    二０號偵查卷第四九頁），並有指認紀錄表、通訊監察書、
    電話查詢資料、通訊監察譯文各乙份在卷可查（警(一)卷第十
    九至二０頁；第二八二０號偵查卷第四四至四六頁），觀諸
    前揭通聯譯文，蔡金城（B）使用門號0000000000號行動電
    話撥打被告（A）使用之門號0000000000號行動電話，於98
    年2月7日凌晨2時58分25秒對話內容為：「B：大仔，賣麵的
    。A：嗯！B：我等一下先拿1千5明天給你…」等語，被告亦
    坦承上開通聯譯文為其與蔡金城之對話無誤（原審卷第二宗
    第一二二頁），二相對照時地均相符，足見證人蔡金城證述
    曾於上開時地向被告聯絡購買毒品，並因而交易取得毒品乙
    節屬實，應可採信。至於譯文內容雖未見約定購買毒品之數
    量、價格等情，然衡以販賣毒品影響國民健康及社會秩序，
    立法者科以重罰，檢調司法機關亦嚴加查緝，是販毒者為規
    避查緝，本即少有直接以「毒品」、「海洛因」等名稱或相
    近之用語稱之，多以暗語或彼此已有默契之含混語意而為溝
    通，證人蔡金城與被告對此均知之甚詳。另蔡金城前有違反
    麻醉藥品管理條例等施用毒品案件紀錄，顯有施用毒品習性
    ，此有臺灣高等法院被告前案紀錄表乙份存卷堪佐（原審卷
    第一宗第五０至五一頁背面），即有向被告購買海洛因、甲
    基安非他命之動機與需求，是縱通聯譯文未顯示蔡金城事前
    與被告就交付之毒品種類、數量、價格為具體之約定，仍無
    礙於證人蔡金城前揭證詞之可信性（惟證人蔡金城與被告於
    二月八日下午之通聯譯文仍出現有海洛因之代號「女生」一
    詞，且顯示證人該次即要四個，參見警(二)卷第二０頁），印
    證被告於警詢時亦坦承：於九十八年一月初至二月下旬有販
    賣甲基安非他命等情，更足徵證人蔡金城前揭證詞應可採信
    。至被告於偵查中改辯稱：伊係幫他人買毒品云云（第二八
    二０號偵查卷第十四頁），於原審行準備程序時再辯解：並
    未幫忙拿毒品云云（原審卷第一宗第四一頁）；於本院行準
    備程序時則辯稱：蔡金城係因向伊借款五千元未還，遭被告
    毆打致心生怨恨而挾怨報復云云（本院卷第五七頁背面、第
    九三頁），前後供詞反覆不一，空言否認未販賣海洛因、甲
    基安非他命予蔡金城云云，顯係配合證人蔡金城之證詞所為
    事後臨訟附合飾卸之詞，不足採信。
  2.至證人蔡金城於原審審理時到庭具結證稱：前跟被告借貸五
    千元，因未償還曾遭被告毆打；知道被告有施用毒品，於九
    十八年二月七日故意撥打電話聯絡被告表示要毒品，引其出
    來，欲毆打報復之，但當日被告並未出現云云（原審卷第二
    宗第九七至九九頁），復又證稱：九十八年二月七日告知被
    告「貢丸」被「雷仔」毆打，被告要伊轉告「雷仔」不要打
    「貢丸」，伊叫「雷仔」嚇一下「貢丸」即可，「貢丸」係
    伊與被告共同之朋友云云（原審卷第二宗第一００頁），另
    再證述：當日有拿一千五百元予被告，但被告並未拿「東西
    」給伊，說要抵欠款五千元，即剩三千五百元，檢察官訊問
    時證稱交易成功係記載錯誤，但檢察官並未訊問如此深入，
    所以未證稱有拿一千五百元予被告云云（原審卷第二宗第一
    ０二頁、第一０四頁），然又證稱：被告取走一千五百元，
    雖未交付「東西」，也是交易成功云云（原審卷第二宗第一
    ０八頁），另再證陳：將一千五百元交予被告後，即去救「
    貢丸」。不知道「貢丸」、「雷仔」之真實姓名云云（原審
    卷第二宗第一０九至一一０頁），復亦證述：警察詢問及檢
    察官訊問時均無不法取供情事，按自己意思陳述等語（原審
    卷第二宗第一０五頁），細繹證人蔡金城上開前後證詞，可
    知：
  (1)姑不論證人所供「雷仔」、「貢丸」是否確有其人，以渠等
    二人皆係證人蔡金城及被告之共同朋友，卻不知「雷仔」、
    「貢丸」等二人之真實姓名、聯絡電話（原審卷第二宗第一
    一０頁）？倘證人蔡金城所證為真，何以套入前揭對話中，
    前後文意不符（譯文參見第二八二０號偵查卷第四五頁；嘉
    義縣警察局嘉縣警刑偵二字第09800號卷，下稱警(二)卷，第
    二０頁），更與證人與被告於九十八年二月八日十三時三十
    四分五十八秒所為之通聯譯文內容前後文完全不通（參見聲
    拘字第八０號卷第十七頁所附之通聯譯文），況既係伊欠被
    告錢，與「雷仔」、「貢丸」有何關係，為何急於零晨二時
    、三時時分要在電話中告知被告「『貢丸』被『雷仔』毆打
    ，被告要伊轉告『雷仔』不要打『貢丸』，伊叫『雷仔』嚇
    一下『貢丸』即可」等不知所云之事（原審卷第二宗第一二
    三至一二四頁）？
  (2)再衡以證人蔡金城之高職畢業智識程度，應非難以理解「交
    易成功」之意義，其於偵查中之證述，除距離案發時間較近
    、記憶較清楚外，且係於九十八年五月十五日下午二時五十
    分許接獲警方通知採尿，至警局接受詢問，於同日下午四時
    十分許即接受檢察官之訊問，較無預先構思設詞或與被告串
    證之可能，且亦無被告同為在庭之壓力，而於原審審理時，
    對於九十八年二月七日通訊監察譯文所示對話內容，倘依其
    所證確係因先前積欠債務遭被告毆打心有不滿，以購買毒品
    為幌子，誘騙被告出面而再毆打之乙節為真，則應不致告知
    與上開事情無關之「貢丸」遭他人毆打之情，並要求被告出
    面解決此事，更不可能於與被告見面時，交付「前所積欠」
    被告一千五百元，足見證人蔡金城於原審所為證詞，前後矛
    盾不一，違背常理，顯係事後杜撰情節以迴避通訊譯文有關
    買毒之關連性至明。
  3.又就發生爭執、毆打之時間，證人蔡金城於原審九十九年一
    月六日審理時結證稱：（你說「大粒仔」在何處打你的？）
    在我家，大概一年多以前，確實的日期我不記得了等語（原
    審卷第二宗第一０六頁），準此，核計毆打時間應係九十七
    年間。而被告於原審九十八年七月三十日之訊問時卻供稱：
    （是否認識張益源、蔡金城、賴嘉泰、萬淑惠？）我認識賴
    嘉秦、蔡金城，其餘兩人我不認識。（你與上開四人有無恩
    怨？）有，我於今年一、二月與蔡金城為了朋友而發生口角
    ，有打過架，因為蔡金城曾於九十八年一、二月跟我借幾千
    元，他都不還錢，所以我跟他要錢，有跟蔡金城打過架等語
    （原審卷第一宗第十一頁），依此，證人蔡金城於九十八年
    一、二月間始借錢，則毆打時間理應在借錢不還之後至明。
    相互對照，時間點顯然有異。嗣被告於原審九十八年九月二
    日行準備程序時卻又供稱：我跟賴嘉泰、張益源、蔡金城、
    萬淑惠沒有債務糾紛，我跟他們四人都不認識云云（原審卷
    第一宗第四一頁），足見被告所供前後矛盾，上開伊與證人
    蔡金城間是否有債務存在，及上開通聯內容是否確如被告所
    言因債務問題致生口角所為之聯絡云云，在在令人存疑！
  4.另證人蔡金城確實於當日通聯後與被告見面，交付被告一千
    五百元，業經證人蔡金城證述在卷，已如上述。苟未拿到毒
    品，於偵查中何以證稱交易成功？再者，對照被告於原審審
    理時供稱：確實有去蔡金城住處毆打之，不清楚蔡金城有無
    交付一千五百元，且借款五千元迄今均未清償云云（原審卷
    第二宗第一二二頁），顯與證人蔡金城於原審審理時之前揭
    證詞不合，更徵證人蔡金城於原審審理時為圖使被告脫罪，
    欲推翻偵查中明確之證詞，卻於法庭交互詰問之下，無法自
    圓其說，致證述反覆，情節不符而難以憑信，其於偵查中具
    結之證述，復又與警詢之證詞相當，亦能合理解釋通訊監察
    譯文內容，應可採信。
  (二)就被告於附表編號2、3所示時間（即公訴意旨所指九十八年
    二月間之一次、同年三月下旬某日）、地點，販賣價格二千
    元之甲基安非他命各一包予賴嘉泰部分：
  1.上開事實，業據被告於警詢供稱：（你曾販賣甲基安非他命
    給何人？）我記的綽號「胖子」、「海山男子」都曾跟我購
    買安非他命，他們的姓名我不知道，我都將他們電話號碼輸
    入行動電話及記在簿子上。（警方提示男子賴嘉泰以000000
    0000撥打你0000000000電話通訊監察內容是否為你販賣毒品
    之通話內容？）是的。（警方提示男子賴嘉泰相片，是否你
    曾販賣毒品給綽號「胖子」之男子？）是的等語明確（警(一)
    卷第三至四頁）。
  2.其次，證人賴嘉泰於偵查中具結證稱：九十八年二月向被告
    購買甲基安非他命，在嘉義市○○○路湖子內附近交易，九
    十八年三月下旬在伊住處交易一次，每次交易均為二千元等
    語（第二八二０號偵查卷第十九頁）；於原審審理時具結證
    稱：記得與被告交易成功應有二次，於98年2月7日下午1時
    26分30秒之通訊監察譯文所示，被告將毒品拿至伊住處，至
    於98年3月18日上午6時32分1秒及同日上午6時36分32秒之通
    訊監察譯文，並未在汽車旅館拿到毒品，而係於當日下午，
    被告將毒品拿至伊住處，購買2,000元等語明確（原審卷第
    一宗第九三頁、第九五頁；原審卷第二宗第二一至二二頁）
    ，又本件警方依法通訊監察被告（A）使用之前揭行動電話
    ，與賴嘉泰（B）使用之門號0000000000號行動電話間，於
    九十八年二月七日共有四通對話，其中該日下午一時六分三
    十二秒與被告之通話內容為：「（A）：鬥陣你有辦法到二
    分局這附近？（B）：二分局在哪？吳鳳南路附近嗎？你那
    邊有球嗎？（A）：對！（B）：我過去到那邊再打電話給你
    嗎」；於同日下午一時二十六分三十秒之通話內容：「（A
    ）：甘有出來了？（B）：有啦！在路上了。（A）：我跟你
    說要來你家，你從東西這。（B）：要回我家那邊？（A）：
    嗯。（B）：要經過橋嗎？兩座橋中間的加油站？（A）：對
    啦！在那邊好啦」；於九十八年三月十八日上午六時三十二
    分一秒之通話內容：「（B）：甘有？（A）：要多少？（B
    ）：拿1張就好！（A）在哪裡？…（B）：全國汽車賓館嗎
    ？我差不多5分鐘到」；於同日下午六時三十六分三十二秒
    之通話內容則為：「（B）：到了喔，拿1個球借我一下。（
    A）：嗯」等語，有通訊監察書、通訊監察譯文各二份及電
    信查詢資料一份附卷可佐（警(一)卷第十一頁、第十九至二十
    頁；原審卷第一宗第一四二頁；原審卷第二宗第一二九至一
    三０頁），雖並未提及購買之毒品種類、數量、價錢等情，
    然印證證人賴嘉泰於原審審理時經提示上開譯文後所證稱前
    節，確能合理證述譯文內容及情節，亦與一般販毒者交易之
    對話隱晦內容相當（例如「一張」、「一球」等），況警方
    依通訊監察所得情資，於九十八年三月二十六日傳喚賴嘉泰
    以調查，於警方尚未提示通訊監察譯文前，賴嘉泰即已陳述
    九十八年二月初有向被告購買甲基安非他命等情，復於偵查
    中具結再為上開相同之證述，前後所為證詞，並無不一致之
    處。佐以證人賴嘉泰與被告間並無恩怨，亦據證人及被告分
    別於原審審理時證述或供述在卷（原審卷第二宗第二十至二
    一頁；原審卷第一宗第十一頁）。準此，證人賴嘉泰即無誣
    陷被告，致己陷偽證罪重罪之理，是證人賴嘉泰前揭向被告
    購買毒品之證詞，應可採信。
  3.至證人賴嘉泰於原審審理時先具結證稱：並非向被告購買，
    係與被告一起合資購買（原審卷第一宗第八三頁）；復又改
    證稱：係要被告向藥頭拿毒品，但不知道藥頭綽號，不認識
    藥頭，有要求被告介紹跟藥頭認識，但藥頭不願意，才叫被
    告幫忙拿（原審卷第一宗第八七至八八頁）；另亦證稱：向
    被告買與請被告幫忙拿係相同意思云云（原審卷第一宗第八
    八頁），然既認知「向被告買」與「請被告幫忙拿」同義，
    則於原審審理時卻特別強調係「請被告幫忙拿」而非「向被
    告買」，於警詢、偵查中卻未特別強調此義，足徵證人賴嘉
    泰於原審審理時變異前詞改證述「請被告幫忙拿」云云，無
    非係為迴護被告所為之附合之詞。再稽之被告於原審行準備
    程序時已辯解：並未幫忙拿毒品云云（原審卷第一宗第四一
    頁），益見證人賴嘉泰於原審審理時所為前揭變異之證詞，
    尚非可信。
  4.再者，證人賴嘉泰之證言縱令先後未盡相符，但法院本於審
    理所得之心證，就其證言一部分認為確實可信予以採取，原
    非法所不許（最高法院四十六年臺上字第一一五五號判例、
    八十五年度臺上字第四四五五號判決意旨可供參照）。衡諸
    證人基於人性之弱點、毒品界之行規以及避免得罪被告之考
    量，往往嗣後翻異前詞而改為有利於被告證述之現象，藉以
    避免遭被告仇視甚或遭販毒者、施用毒品界之同儕排斥、制
    裁，此於販賣毒品之案件，因販賣者罪責甚重，更見一般。
    而被告亦多利用此種情形，主張證人所為之指證前後矛盾或
    非出於本意，而請求法院排斥其證詞之可信性。惟法院對證
    人所為前後矛盾不一之證詞，不能僅依表面觀察，發現其一
    有矛盾情形即全然摒棄不採，亦不應依證人事後之翻供即認
    其原先之證詞不實，法院為確實發現真實，仍有必要依前述
    證人人性弱點及避免牴觸行規之角度深切觀察其前後所為不
    同之證述，何者係真實可信，何者係事後為避免得罪被告所
    為迴護之詞不應採信，以作為判決之依據。準此，前揭證人
    賴嘉泰於原審九十八年九月二十九日、九十八年十二月九日
    審理時所為證詞，對於究竟向被告取得毒品之次數、時間及
    是否向被告購買毒品抑或與被告合資、由被告幫忙購買等節
    反覆不一，但經提示通訊監察譯文後，已明確證述前揭時間
    確實有向被告取得毒品，與前揭譯文所示相符，輔以施用毒
    品者對於向何人於何時購買毒品之細節，於事隔數月之後，
    難以強求其記憶深刻且毫無誤記或忘記之情，然既有通訊監
    察譯文足以勾稽其向被告取得毒品之記憶，則前揭明確之證
    詞應可採信，不因其餘證詞之反覆，而致其證述全然不足為
    採。況賴嘉泰亦有施用毒品之前案紀錄，此有臺灣高等法院
    被告前案紀錄表一份在卷足憑（原審卷第一宗第四五頁），
    即有向被告購買甲基安非他命之動機及需求。綜前各節，被
    告於本院審理時徒言未販賣甲基安非他命予賴嘉泰云云，不
    足採信。
  (三)又按毒品危害防制條例所規定之販賣毒品罪，雖未明示「營
    利之意圖」為其犯罪構成要件，然「販賣」一語，在文義解
    釋上當然已寓含有買賤賣貴，而從中取利之意思存在，且從
    商業交易原理與一般社會觀念而言，販賣行為於通常情形下
    ，仍係以牟取利益為其活動之主要誘因與目的；再衡以毒品
    之非法交易向為政府查禁森嚴且重罰不寬貸之行為，為一般
    民眾普遍認知，而蔡金城、賴嘉泰與被告並無深交，倘非有
    利可圖，被告絕無平白甘冒被查緝重罰之高度風險，單純代
    不相識之他人購買毒品之理。是其販入之價格當較其出售之
    價格為低，而有從中賺取買賣價差牟利之意圖及事實，應屬
    合理認定。又販賣毒品非可公然為之，亦無公定價格，容易
    分裝並增減份量，而每次買賣之價量，可能隨時依雙方關係
    深淺、資力、需求量及對行情之認知、來源是否充裕、查緝
    是否嚴緊、購買者被查獲時供述購買對象之可能風險之評估
    等，而異其標準，非可一概論之，是販賣毒品之利得除被告
    坦承犯行或價量俱臻明確外，委難察得其交易實情，然販賣
    者從價差或量差中牟利之方式雖異，惟其販賣行為在意圖營
    利則屬同一；從而，舉凡有償交易，除足以反證其確係另基
    於某種非圖利本意之關係外，通常尚難因無法查悉其販入價
    格，做為是否高價賣出之比較，諉以無營利之意思而阻卻販
    賣犯行之追訴。本件被告販賣如附表所載毒品從中牟利，必
    有從中賺取買賣價差牟利之事實。被告雖因否認販賣而拒絕
    供出進價及售價之明細，惟被告以如附表所示之價格出售海
    洛因及甲基安非他命，自必包含被告冒險交易之利潤在內，
    其有意圖營利之販賣犯意甚明。
  (四)綜上所述，被告於警詢時自白部分犯行，與證人蔡金城、賴
    嘉泰前揭證述相符，堪信為真實。於偵查中、原審及本院審
    理時所為前揭辯解，顯係事後圖卸刑責之詞，不足採信。本
    件事證明確，被告上揭犯行洵堪認定，應予依法論科。
三、論罪科刑
  (一)新舊法比較：被告本件犯行後，毒品危害防制條例第四條業
    已修正，並於九十八年五月二十日公布，同年五月二十二日
    生效施行（司法院98年6月29日院臺廳刑一字第0980014643
    號函參照），又犯罪在刑法施行前，比較裁判前之法律孰為
    有利於行為人時，應就罪刑有關之一切情形，比較其全部之
    結果，而為整個之適用，不能割裂而分別適用有利益之條文
    ，而關於法律變更之比較適用原則，於比較時應就罪刑有關
    之共犯、未遂犯、想像競合犯、牽連犯、連續犯、結合犯，
    以及累犯加重、自首減輕暨其他法定加減原因（如身分加減
    ）與加減比例等一切情形，本於統一性及整體性原則，綜其
    全部罪刑之結果而為比較（最高法院二十七年上字第二六一
    五號判例、九十五年五月二十三日刑事庭第八次會議決議意
    旨參照）。同此意旨，本件被告犯行後，毒品危害防制條例
    已有變更，依前揭說明，有新舊法比較之必要。而被告行為
    時之毒品危害防制條例第四條第一項係規定：「製造、運輸
    、販賣第一級毒品者，處死刑或無期徒刑；處無期徒刑者，
    得併科新臺幣一千萬元以下罰金」；行為後已修正為：「製
    造、運輸、販賣第一級毒品者，處死刑或無期徒刑；處無期
    徒刑者，得併科新臺幣二千萬元以下罰金」，至於行為時即
    修正前毒品危害防制條例第四條第二項之規定為：「製造、
    運輸、販賣第二級毒品者，處無期徒刑或七年以上有期徒刑
    ，得併科新臺幣七百萬元以下罰金」，修正後則規定：「製
    造、運輸、販賣第二級毒品者，處無期徒刑或七年以上有期
    徒刑，得併科新臺幣一千萬元以下罰金」。修正後之條文，
    將併科罰金之數額提高，顯然適用修正前之規定較有利於被
    告，是依刑法第二條第一項之規定及前揭最高法院判例及決
    議綜其全部罪刑新舊法比較之結果，應適用較有利被告之修
    正前毒品危害防制條例之規定。
  (二)另按海洛因、甲基安非他命分係毒品危害防制條例第二條第
    二項第一款、第二款所列之第一、二級毒品，是核被告所為
    ，就附表編號１部分，係犯前開修正前毒品危害防制條例第
    四條第一項之販賣第一級毒品罪及同條例第四條第二項之販
    賣第二級毒品罪；就附表編號２、３部分，均係犯修正前同
    條例第四條第二項之販賣第二級毒品罪。又被告販賣海洛因
    、甲基安非他命前持有海洛因、甲基安非他命之低度行為，
    均為其販賣海洛因、甲基安非他命之高度行為所吸收，均不
    另論罪。另被告於附表編號１所示同時販賣海洛因及甲基安
    非他命予蔡金城一次，並收取一千五百元，係以一行為同時
    觸犯二罪名，為想像競合犯，應依刑法第五十五條規定，從
    一重之販賣第一級毒品罪處斷；另與附表編號２、３之罪，
    犯意各別，行為互異，應分論併罰。至蒞庭檢察官於九十八
    年十二月廿八日原審審理期日變更原公訴意旨認係「數罪」
    改論以集合犯（原審卷第二宗第四七頁、第九一頁），惟九
    十四年二月二日修正，九十五年七月一日施行之刑法，基於
    刑罰公平原則之考量，杜絕僥倖之犯罪心理，避免易致鼓勵
    犯罪之誤解，已刪除第五十六條連續犯之規定。該修正理由
    之說明，謂「對繼續犯同一罪名之罪者，均適用連續犯之規
    定論處，不無鼓勵犯罪之嫌，亦使國家刑罰權之行使發生不
    合理之現象」、「基於連續犯原為數罪之本質及刑罰公平原
    則之考量，爰刪除有關連續犯之規定」等語，即係將本應各
    自獨立評價之數罪，回歸本來就應賦予複數法律效果之原貌
    ，又觀諸毒品危害防制條例所定販賣毒品罪之構成要件文義
    ，實無從認定立法者本即預定該犯罪之本質，必有數個同種
    類行為而反覆實行之集合犯行，故販賣毒品罪，應非集合犯
    之罪。就刑法修正施行後多次販賣毒品之犯行，採一罪一罰
    ，始符合立法本旨（最高法院九十六年度第九次刑庭會議決
    議、同院九十七年度臺上字第二０四六號、第八七三號判決
    意旨參照）。基於偵查一體，蒞庭檢察官於原審當庭變異公
    訴意旨為集合犯，雖屬合法，但見解容有未洽，併以說明。
  (三)再者，犯毒品危害防制條例第四條第一項之販賣第一級毒品
    罪者，若不分犯罪情節輕重，概處以該罪之法定刑，難免輕
    重失衡，倘有情輕法重情形，於裁判時自得適用刑法第五十
    九條酌量減輕其刑，以避免過嚴之刑罰（司法院大法官釋字
    第二六三號解釋意旨參照）。本件被告因一時貪念而販賣海
    洛因予他人，致罹重典，然其本件查獲販賣海洛因之對象僅
    蔡金城一人，並非向多眾為之，販賣次數僅一次，所得不多
    ，係供給予平日有施用毒品習慣者，以解其毒癮，不若專門
    大量走私進口或長期販賣毒品之「大盤」、「中盤」等以販
    毒維生之毒梟惡性之重大，衡以毒品危害防制條例第四條第
    一項規定之法定最低本刑為無期徒刑，觀諸被告上開犯罪情
    狀，在客觀上足以引起一般之同情，認為確可憫恕，若即予
    宣告法定最低度之刑，猶嫌過重，依刑法第五十九條規定減
    輕其刑。
四、原審因而依毒品危害防制條例第四條第一項、第二項（均修
    正前）、第十九條第一項、刑法第二條第一項前段、第十一
    條、第五十五條、第五十九條規定，並審酌被告國中畢業之
    智識程度，不思以正途獲取所需，竟販賣海洛因及甲基安非
    他命供他人施用，以圖獲利，戕害他人身體健康，罔顧他人
    健康，且對社會治安亦有潛在之危害，又犯後否認犯行，惟
    本件查獲販賣毒品之期間非長、販賣對象僅二人，以其本件
    犯罪情節而論，惡性尚非重大不赦，再衡被告自承與母親、
    妻、女兒、兒子同住，開設網咖之家庭、經濟狀況等一切情
    狀，分別量處被告如附表編號１至３所載之主刑及從刑，並
    定其應執行刑為有期徒刑十八年。且敘明依毒品危害防制條
    例第十九條第一項有關沒收供犯罪所用或因犯罪所得財物之
    規定，係採義務沒收主義，不以當場搜獲扣押者為限，又因
    其並無「不問屬於犯人與否，沒收之」之特別規定，自仍以
    沒收物屬於犯人所有者為限，始得依該規定予以沒收（最高
    法院九十三年度臺上字第一二一八號判決意旨參照）。本件
    被告於附表編號１所示同時販賣海洛因、甲基安非他命一次
    予蔡金城（販毒所得詳如附表編號１）、附表編號２、３所
    示販賣甲基安非他命二次予賴嘉泰（販毒所得詳如附表編號
    ２、３），其販賣毒品所得共計為五千五百元，揆諸前揭判
    決意旨，上開販賣毒品所得雖未經扣案，均仍應依上揭規定
    於各該罪刑併宣告沒收，如全部或一部不能沒收時，應以其
    財產抵償之。至行動電話SIM卡於開通上線後，即屬申請人
    所有（司法院97年5月6日院臺廳刑一字第0970009760號函示
    可為參照），本件被告使用之門號0000000000號行動電話一
    支，係萬淑惠申辦，此有電話資料查詢一份存卷為參（原審
    卷第二宗第一三一頁），然證人萬淑惠於原審審理時到庭具
    結證稱：將手機交予綽號「土龍」之人使用，「土龍」好像
    是涂國良，被告於九十八年二月份有告知該手機由其使用等
    語（原審卷第二宗第五０頁、第六一頁），被告雖於警詢時
    亦坦認：伊使用0000000000號行動電話等語（警(一)卷第二頁
    ），然於原審審理時已供明：該門號手機好像不見，不曉得
    涂國良當初交付手機係要給伊還是借伊，也忘記有無將手機
    還給涂國良等語（原審卷第二宗第七三頁），即依卷內積極
    證據，該行動電話未據扣案，亦無法證明「土龍」交付該行
    動電話予被告使用係移轉所有權，抑或使用借貸、租賃關係
    ，難認確屬被告所有，且非違禁物，未予沒收對公共利益應
    無影響，是不予諭知沒收。另扣獲序號000000000000000、
    000000000000000之行動電話二支、聯絡簿二本，尚無證據
    證明與本件販賣毒品有關，且非供本件犯行所用，自與本案
    之犯罪事實均無關連性，均不為沒收之宣告。本院經核其認
    事用法，均無不當，量刑亦稱妥適。被告猶執陳詞否認犯行
    ，尚無足採，應予駁回。
乙、不另為無罪部分
一、公訴意旨另以：甲○○基於販賣海洛因之犯意，於九十八年
    二月間，在嘉義縣東石鄉南橋附近，分別販賣價格五百元、
    一千元之海洛因各一包予張益源；另基於販賣甲基安非他命
    之犯意，於九十八年二月間及三月上旬某日，在嘉義市○○
    ○路湖子內附近某處、嘉義縣水上鄉中莊村中莊345號賴嘉
    泰住處，販賣價格均為二千元之甲基安非他命各一包予賴嘉
    泰；又於同年二月下旬某日，在嘉義縣朴子市朴子公園旁之
    福懋加油站前，販賣五百元之甲基安非他命一包予萬淑惠，
    認被告此部分亦涉犯毒品危害防制條例第四條第一項、第二
    項之罪嫌云云。
二、按犯罪事實應依證據認定之，無證據不得認定犯罪事實，又
    不能證明被告犯罪或其行為不罰者，應諭知無罪之判決，刑
    事訴訟法第一百五十四條第二項、第三百零一條第一項分別
    定有明文。次按認定犯罪事實所憑之證據，無論係直接證據
    或間接證據，其為訴訟上之證明，須於通常一般之人均不致
    有所懷疑，而得確信其為真實之程度者，始得據為有罪之認
    定，倘其證明尚未達到此一程度，而有合理之懷疑存在，復
    無其他調查途徑可尋，法院即應為無罪之判決（最高法院七
    十六年臺上字第四九八六號判例意旨可資參照）。再依刑事
    訴訟法第一百六十一條第一項規定：檢察官就被告犯罪事實
    ，應負舉證責任，並指出證明之方法。因此，檢察官對於起
    訴之犯罪事實，應負提出證據及說服之實質舉證責任。倘其
    所提出之證據，不足為被告有罪之積極證明，或其闡明之證
    明方法，無從說服法官以形成被告有罪之心證，基於無罪推
    定之原則，自應為被告無罪判決之諭知（最高法院九十七年
    度台上字第四五四號判決意旨參照）。另施用毒品者，其所
    稱向某人購買之供述，須補強證據以擔保其供述之真實性。
    良以施用毒品者其供述之憑信性本不及於一般人，況施用毒
    品者其供出來源，因而破獲者，法律復規定得減輕其刑，其
    有為偵查機關誘導、或為邀輕典而為不實之陳述之可能，其
    供述之真實性自有合理之懷疑。是認施用毒品者關於其向某
    人購買毒品之供述，必須補強證據佐證，以擔保其供述之真
    實性，俾貫徹刑事訴訟無罪推定及嚴格證明之基本原則。而
    所謂補強證據，指其他有關證明施用毒品者之關於毒品交易
    供述真實性之相關證據而言，必須與施用毒品者關於毒品交
    易之供述，具有相當程度之關連性，而足使一般人對施用毒
    品者關於毒品交易之供述，並無合理之懷疑存在，而得確信
    其為真實，始足當之（最高法院九十六年度台上字第一０二
    九號判決可資參照）。
三、公訴意旨認被告甲○○另涉犯有前揭販賣海洛因、甲基安非
    他命罪嫌，無非各係以證人張益源、賴嘉泰、萬淑惠之證述
    ，並有犯罪嫌疑人指認紀錄表及扣案之行動電話、聯絡簿為
    其主要論據。訊據被告固坦承伊曾使用門號0000000000號行
    動電話乙節，惟堅詞否認前揭犯行，辯稱：伊不認識張益源
    、萬淑惠，與賴嘉泰有債務糾紛，不知為何渠等指認伊販毒
    等語。
四、經查：
  (一)證人張益源於偵查中具結證稱：九十八年二月間向綽號「大
    粒」之男子購買海洛因二次，以門號0000000000號行動電話
    撥打「大粒」使用之門號0000000000號行動電話聯絡，相約
    在嘉義縣東石鄉南橋下魚塭交易，價格分別為五百元、一千
    元（第二八二０號偵查卷第三八頁）；於原審審理時具結證
    述：沒有向他人購買毒品，沒見過「大粒」，警詢時警方拿
    筆錄給伊看，告以「大粒」有毒品賣給伊，才陳述有向「大
    粒」購買毒品，檢察官訊問時亦按照警詢之陳詞為之；知道
    「大粒」之電話係友人告知「大粒」要購買海產，有跟「大
    粒」以電話聯絡購買海產事宜等語（原審卷第一宗第一０二
    至一０四頁、第一一０頁），證人張益源於原審審理時固翻
    異前證，然對於有以門號0000000000號行動電話撥打「大粒
    」所使用之門號0000000000號行動電話聯絡乙事，則證述同
    一，惟經警方依法通訊監察被告使用之門號0000000000號行
    動電話，該期間並查無任何與張益源使用之前揭行動電話聯
    絡紀錄，且僅於二月下旬有通話紀錄，但均未接通，此有嘉
    義縣警察局98年10月9日嘉縣警刑偵二字第0980044164號函
    檢送之通聯紀錄在卷為佐（原審卷第一宗第一四一頁、第一
    四三頁），既查無任何通聯紀錄可佐，則證人張益源前揭偵
    查中之證詞是否屬實，不無可疑。
  (二)其次，證人賴嘉泰於偵查中雖具結證述：九十八年二月向被
    告購買二次毒品，在嘉義市○○路湖子內附近交易，於九十
    八年三月初及三月下旬各一次，係拿到伊住處，每次二千元
    ，均撥打門號0000000000號行動電話跟被告聯絡等語（第二
    八二０號偵查卷第十九頁）；於原審審理時具結證稱：二月
    份向被告拿毒品二次，一次係通訊監察譯文所示之九十八年
    二月七日，另一次忘記係何日，九十八年三月拿二次，一次
    係通訊監察譯文所示九十八年三月十八日通聯後，另一次係
    三月初等語（原審卷第一宗第九五頁；原審卷第二宗第二一
    至二二頁），依證人賴嘉泰之證述，均係以前揭行動電話與
    被告聯絡購買交付毒品事宜，惟除前揭論罪部分所認定確有
    購買甲基安非他命之事實，即通訊監察譯文所示之九十八年
    二月七日、九十八年三月十八日有通聯紀錄外，其餘二次均
    於通訊監察期間內，而卷內卻無相關之通聯譯文可為佐證，
    故證人賴嘉泰所為九十八年二月初及三月初均有向被告購入
    毒品之證詞，已乏補強證據佐證，自無足採。
  (三)至證人萬淑惠於偵查中具結證陳：九十八年二月下旬撥打門
    號0000000000號行動電話，剛開始不知道該門號係「大粒」
    使用，向其表示要買五百元甲基安非他命，約在朴子公園旁
    之福懋加油站交易，但不是「大粒」前來交易，係其友人交
    付毒品；由「土龍」告知「大粒」有在販賣毒品（第二八二
    ０號偵查卷第五五至五六頁）；於原審審理時具結證稱：不
    記得何時撥打門號0000000000號行動電話，係「大粒」接電
    話，友人出面交貨，好像共買二次，均以公共電話聯絡，「
    大粒」友人過來時有再以行動電話聯絡等語（原審卷第二宗
    第六０至六二頁），固均證稱向「大粒」購買毒品，然既於
    通訊監察期間，卷內卻查無任何二人間之通訊監察紀錄可憑
    ，且證人萬淑惠對於購買次數前後證述不同，是否屬實，亦
    非無瑕疵可指。此部分既乏補強證據足以佐證，亦無足採。
  (四)再者，證人張益源、賴嘉泰、萬淑惠之指認紀錄表雖均指認
    被告確為販賣毒品之人，然此部分亦屬施用毒品者之供述，
    並無法補強各該證人上開被告販毒之證詞，復又無其他積極
    證據堪為擔保或推斷證人證詞之真實性，此部分容仍有合理
    之懷疑存在，應從有利被告之認定，而無從遽以證人張益源
    、賴嘉泰、萬淑惠之單一指述，率即認定被告之犯行。
五、末按公訴案件犯罪證據之蒐集，及提起公訴後，對犯罪事實
    之舉證責任及指出證明之方法，均屬檢察官之職責，原則上
    法院僅於當事人之主張及舉證範圍內進行調查證據，經法定
    程序調查證據之結果，認已足以證明犯罪事實時，始得為犯
    罪事實之認定。若其為訴訟上之證明，於通常一般人仍有合
    理之懷疑存在，尚未達於可確信其真實之程度者，在該合理
    懷疑尚未剔除前，自不能為有罪之認定。法院不得以偵查機
    關關於某種犯罪之調查不易，即放棄上開原則之堅持，致有
    違背刑事訴訟無罪推定及嚴格證明之原則，其理甚明（最高
    法院九十四年度臺上字第二０三三號判決意旨參照）。販賣
    毒品行為固有交易期間短暫、方法隱密、對象單純，致查獲
    不易、搜證困難之特性，惟法院不得因此放棄或減低對於犯
    罪構成要件應予嚴格證明之堅持。尤其數罪併罰案件，因其
    所涉及之訴訟客體有數個以上，各個犯罪事實均須有補強證
    據，不得籠統為同一之觀察。綜前所述，除證人張益源、賴
    嘉泰、萬淑惠之證詞外，並無其他積極證據可資佐證公訴意
    旨所指被告販賣海洛因予張益源及販賣甲基安非他命予賴嘉
    泰、萬淑惠等犯行，此部分尚無從使法院獲得被告有罪之心
    證，依「罪疑有利被告」之法則，應認其犯罪嫌疑不足，然
    因該無法證明之部分縱成立犯罪，公訴意旨認各與上開經本
    院論罪科刑之附表所示各罪，分別具有集合犯之實質上一罪
    關係，原審就此併予敘明不另為無罪之諭知，經核尚無違誤
    ，此部分既為上訴效力所及，爰不另為無罪之諭知。
據上論結，應依刑事訴訟法第三百六十八條，判決如主文。
本案經檢察官劉得鉦到庭執行職務。
中    華    民    國    99    年    6     月    24    日
                  刑事第六庭    審判長法  官  董武全
                                      法  官  林英志
                                      法  官  沈揚仁
以上正本證明與原本無異。
如不服本判決應於收受送達後10日內向本院提出上訴書狀，其未
敘述上訴理由者，並得於提起上訴後10日內向本院補提理由書（
均須按他造當事人之人數附繕本）「切勿逕送上級法院」。
                                      書記官  廖文靜
中    華    民    國    99    年    6     月    24    日
附錄:本判決論罪科刑法條全文
修正前毒品危害防制條例第4條：
製造、運輸、販賣第一級毒品者，處死刑或無期徒刑；處無期徒
刑者，得併科新臺幣1千萬元以下罰金。
製造、運輸、販賣第二級毒品者，處無期徒刑或7年以上有期徒
刑，得併科新臺幣7百萬元以下罰金。
製造、運輸、販賣第三級毒品者，處5年以上有期徒刑，得併科
新臺幣5百萬元以下罰金。
製造、運輸、販賣第四級毒品者，處3年以上10年以下有期徒刑
，得併科新臺幣3百萬元以下罰金。
製造、運輸、販賣專供製造或施用毒品之器具者，處1年以上7
年以下有期徒刑，得併科新臺幣1百萬元以下罰金。
前五項之未遂犯罰之。
【附表】被告販賣海洛因、甲基安非他命犯行及論罪科刑（貨幣
單位：新臺幣）
┌─┬───┬────┬─────┬───────┬─────────┐
│編│對象  │時間    │交易地點  │價格/數量     │論罪科刑          │
│號│      │        │          │              │                  │
├─┼───┼────┼─────┼───────┼─────────┤
│1 │蔡金城│98年2月 │嘉義市吳鳳│海洛因（一包）│甲○○販賣第一級毒│
│  │      │7日凌晨 │南路365巷 │及甲基安非他命│品，處有期徒刑拾伍│
│  │      │2時58分 │7號蔡金城 │（一包）共計一│年拾月，販賣毒品所│
│  │      │25秒通聯│住處附近  │千五百元      │得新臺幣壹仟伍佰元│
│  │      │後      │          │              │沒收，如全部或一部│
│  │      │        │          │              │不能沒收時，以其財│
│  │      │        │          │              │產抵償之。        │
├─┼───┼────┼─────┼───────┼─────────┤
│2 │賴嘉泰│98年2月 │嘉義縣水上│二千元（甲基安│甲○○販賣第二級毒│
│  │      │7日下午 │鄉中庄村中│非他命一包）  │品，處有期徒刑柒年│
│  │      │1時26分 │庄345號賴 │              │陸月，販賣毒品所得│
│  │      │30秒通聯│嘉泰住處  │              │新臺幣貳仟元沒收，│
│  │      │後之某時│          │              │如全部或一部不能沒│
│  │      │        │          │              │收時，以其財產抵償│
│  │      │        │          │              │之。              │
├─┤      ├────┼─────┼───────┼─────────┤
│3 │      │98年3月 │同上      │二千元（甲基安│甲○○販賣第二級毒│
│  │      │18日上午│          │非他命一包）  │品，處有期徒刑柒年│
│  │      │6時36分 │          │              │陸月，販賣毒品所得│
│  │      │32秒通聯│          │              │新臺幣貳仟元沒收，│
│  │      │後之某時│          │              │如全部或一部不能沒│
│  │      │        │          │              │收時，以其財產抵償│
│  │      │        │          │              │之。              │
└─┴───┴────┴─────┴───────┴─────────┘

司法院資訊處製作；財團法人民間司法改革基金會備份。
